【裁判字號】    89,交上訴,96
【裁判日期】    890428
【裁判案由】    過失致死
【裁判全文】
臺灣高等法院刑事判決                          八十九年度交上訴字第九十六號
    上  訴  人
    即  被  告  乙○○
    選任辯護人  李文傑
                林建鼎
右上訴人因業務過失致死案件，不服臺灣新竹地方法院八十八年度交訴字第七十七號
，中華民國八十九年四月二十八日第一審判決（起訴案號：臺灣新竹地方法院檢察署
八十八年度偵字第七五二六號），提起上訴，本院判決如左：
    主  文
上訴駁回。
    事實及理由
一、上訴人即被告乙○○曾於民國七十六年間因業務過失致死案件，經臺灣新竹地方
    法院判處有期徒刑十月，緩刑三年確定，嗣緩刑期滿，而緩刑之宣告未經撤銷，
    使其刑之宣告失其效力；又於八十五年間受僱於聯成汽車運輸股份有限公司（下
    稱聯成公司），擔任該公司之營業用曳引車司機，因駕駛營業用曳引車超速、闖
    紅燈之過失，致撞擊騎乘機車之葉淑珠，使葉淑珠顱內出血，送醫不治死亡，再
    經同法院於八十五年六月十二日以八十五年度交訴字第一六三號刑事判決，依業
  務過失致死罪判處有期徒一年，緩刑五年確定，現尚在緩刑期間，並仍繼續受僱
    於聯成公司擔任營業用引曳車司機，以駕駛車號ＲＹ－四六二號營業用曳引車，
    後拖車號ＰＯ－一五號全斗拖車所組成之曳引拖車，載運砂石為業，為從事駕駛
    業務之人。竟不知謹慎駕駛，於八十七年十月二十四日下午，其駕駛上開曳引拖
    車，自苖栗縣三灣鄉載運砂石欲前往新竹市三姓橋，沿省道臺一線道路即新竹市
    ○○路由南往北行駛於快車道之外側車道。詎於同日下二時四十分許，途經新竹
    市○○路○段四四一號前（即省道臺一線道路北上車道八十公里處），本應注意
    汽車超車時，應於前車減速靠邊或以手勢或亮右方向燈表示允讓後，後車始得超
    越，超越時並應顯示左方向燈，並與前車左側保持半公尺以上之間隔，行至安全
    距離後，再顯示右方向燈駛入原行路線，而當時路況雖係陰天，並有相當於蒲福
    風級五級之東北風或北北東風，惟仍有日間自然光線，且路面乾燥、無缺陷、無
    障礙物，又為直線道路，視距良好，並無不能注意之情形，乃疏未注意，因見曳
    引拖車前方適有彭鐵騎乘車號ＩＨＲ－六七六號重型機車行駛於同向同車道，竟
    緊臨壓迫在彭鐵騎乘之機車後方行駛，旋為超越該機車，竟未顯示左方向燈即悍
    然將所駕駛之曳引拖車朝內側車道切入，並橫跨於內、外車道線行駛（當時內側
    車道尚有一自用小客車），隨即未與機車保持安全之間隔，亦未行駛至與機車間
    達安全之距離，即又連貫未顯示右方向燈而貿然往外側車道切出，致其所駕駛之
    曳引拖車之全斗拖車右側後輪撞擊彭鐵騎乘之機車，將彭鐵捲入全斗拖車右側後
    輪，拖行約十二點五公尺，彭鐵因之頭、胸、腹部受重鈍力外傷合併骨折及內臟
    外露，當場死亡。其於肇事後，隨即央請現場附近即設於新竹市○○路○段四四
    三號之知名度檳榔店業者江春英代撥電話向新竹市警察局第三分局朝山派出所報
    案，在其犯罪未被發覺前，向到場處理之派出所警員邱文賢自首申告犯罪，而接
    受裁判。案經被告自首及被害人彭鐵之子甲○○訴由臺灣新竹地方法院檢察署檢
    察官偵查起訴。
二、本案經本院審理結果，認第一審以被告犯刑法第二百七十六條第二項業務過失致
    死罪，判處有期徒刑二年六月，認事用法並無不合，量刑亦屬適當，應予維持，
    並引用第一審判決書記載之證據及理由。
三、被告上訴意旨略以：
（一）本件交通事故發生前，被告所駕駛之曳引拖車（下稱拖車）係行於「外側車道
      」，被害人之機車（下稱機車）係行於該車道右之「路肩」，二車雖同向但非
      同車道行駛。被告為與被害人保持較大之行車安全距離，乃將拖車行向內側車
      道，斯時，機車已在拖車之後，被告為閃避內側車道急馳而來之小客車，再度
      行向外側車道時，拖車尚在機車前，路權應歸屬被告，是被害人應注意車前狀
      況。原判決所憑以認定被告有罪之臺灣省竹苗區車輛行車事故鑑定委員會八十
      九年一月三十一日竹鑑字第八九０００五號函附鑑定意見書，有諸多瑕疵，殊
      不足採為被告有罪之根據，有再送請覆議之必要。
（二）本件事故發生日係颱風來臨之前一日，新竹風速甚大，參諸交通部中央氣象局
      新竹氣象站八十九年三月十七日新象字第八九０一三號函所附之蒲福風級表暨
      案發時風向風速紀錄表，本件案發時之相當於蒲福風級第五級風速，在陸地上
      已可造成「有葉之小樹擺，內陸水面有小波」等現象，而機車車輪僅有小面
      積與地表接觸，該風速當可讓騎乘機車者搖擺不定，尤其被害人為七十七歲老
      翁，駕駛機車之穩定性本不如年輕者，勢必受該風速影響，而發生偏向外側車
      道行車，並受強風吹襲，突然倒入曳引拖車之右後輪等情況。本件實有必要再
      向氣象局查詢有關「蒲福風級第五級風速是否足以影響騎乘機車致無法掌控之
      程度」等現象，俾明事實。
（三）縱或認定被告應負業務過失致死之責，於量刑時，亦請斟酌被告過失比例甚輕
      微，又係自首，且事發後已與被害人家屬達成民事和解，及被告父母年邁，體
      弱多病，被告之長兄亦肢體殘障，有賴被告營生照顧等情，從輕量刑並為緩刑
      之宣告云云。
四、經查，第一審判決就本件交通事故之發生，確係因被告疏未注意依規定超車，並
    與機車保持安全間隔、安全距離所肇致等情，依調查證據所得，詳敘採證理由，
    認定被告有重大過失；並已針對被告所辯：被害人原行駛在路肩之慢車道，因風
    大而偏向外側車道行駛，終倒向曳引拖車肇事云云，實非可採之理由，一一詳予
    指駁（見原判決理由欄一所載）。核其證據之斟酌取捨，並無違背一般經驗法則
    及論理法則之情事，被告上訴意旨仍執前詞，否認有過失，並請求送覆議、向氣
    象局函詢云云，無非拖延訴訟及圖邀輕刑之諉卸之詞，並無必要。次查，原判決
    於量刑時已考量被告係自首，援引刑法第六十二條前段之規定，減輕其刑；並審
    酌被告犯罪後已與被害人家屬達成民事和解，及被告同居之父母均已年邁，並患
    有宿疾，長兄亦有輕度肢障等情，詳為說明量刑所依據之一切情狀。是原判決於
    調查事證已盡其能事，並詳敘得心證之理由及量刑之標準，而量處被告有期徒刑
    二年六月，其認事用法及量刑均無不當之處。末查，被告先後於七十六年、八十
    五年間，因駕駛汽車之疏忽肇事二次，每次均奪去被害人之性命，並已蒙法院宣
    告緩刑二次，有其全國前案紀錄表在卷可憑，此次於前所宣告之緩刑期間，再度
    肇事致被害人死亡，實難令人相信偵審程序有促使被告警惕之作用，被告上訴要
    求從輕量刑及為緩刑之宣告，亦屬無據。是被告之上訴為無理由，應予駁回。
據上論結，應依刑事訴訟法第三百七十三條、第三百六十八條，判決如主文。
本案經檢察官謝英民到庭執行職務。
中      華      民      國      八十九      年      七      月    十三  日
                              臺灣高等法院刑事第五庭
                                  審判長法  官  曾  德  水
                                        法  官  趙  功  恆
                                        法  官  林  立  華
得上訴
附錄：本判決論罪科刑法條全文
刑法第二百七十六條
因過失致人於死者，處二年以下有期徒刑、拘役或二千元以下罰金。
從事業務之人，因業務上之過失犯前項之罪者，處五年以下有期徒刑或拘役，得併科
三千元以下罰金。
（罰金額度已提高為十倍）


司法院資訊處製作；財團法人民間司法改革基金會備份。
